臺灣高等法院刑事判決　　　　　　　　　　　　　九十三年度上訴字第二五一五號
　　上　訴　人　台灣板橋地方法院檢察署檢察官
　　被　　　告　甲○○
右上訴人因被告違反
號，中華民國九十三年七月十九日第一審判決（起訴案號：臺灣板橋地方法院檢察署
九十二年度偵字第一一九八九號），提起上訴，本院判決如左：
     主  文
上訴駁回。
     理  由
一、公訴意旨略以：被告甲○○於民國（下同）八十七年四月十六日，前往大陸地區
    旅行，在珠海地區，將自有之編號第Ｍ00000000號
    籍不詳之臺灣籍人士，於同年四月三十日，以
    年三月四日，即有陳傳統（起訴書誤載為邱國財）一名持經變造後被告甲○○前
    交付他人之
    甲○○涉有
    云。
二、檢察官認被告甲○○涉有前揭罪嫌，無非係以證人陳傳統、邱國財之警詢證詞，
    及內政部警政署入出境管理局九十二年九月一日境愛馬字第０九二００七五七五
    五號函，暨被告供承有將
    謊報
    出境至中國大陸福建省玩，伊將
    子後來跟伊說伊及同行的張再新、陳正宗之三本
    失後辦理入境臺灣，伊並沒有提供
三、按犯罪事實應依證據認定之，無證據不得認定犯罪事實，又不能證明被告犯罪者
    ，應諭知無罪之判決，刑事訴訟法第一百五十四條第二項、第三百零一條第一項
    分別定有明文。次按認定不利於被告之事實，須依積極證據，茍積極之證據本身
    存有瑕疵而不足為不利於被告事實之認定，即應為有利於被告之認定，更不必有
    何有利之證據，而此用以證明犯罪事實之證據，猶須於通常一般人均不至於有所
    懷疑，堪予確信其已臻真實者，始得據以為有罪之認定，倘其證明尚未達到此一
    程度，而有合理性之懷疑存在，致使無從為有罪之確信時，即應為無罪之判決，
    此有最高法院八十二年度臺上字第一六三號判決、七十六年臺上字第四九八六號
    、三十年上字第八一六號等判例意旨可資參照。而刑事訴訟法第一百六十一條已
    於九十一年二月八日修正公布，其第一項規定：檢察官就被告犯罪事實，應負舉
    證責任，並指出證明之方法，因此檢察官對於起訴之犯罪事實，應負提出證據及
    說服之實質舉證責任，倘所提出之證據，不足為被告有罪之積極證明，或其指出
    證明之方法，無從說服法院以形成被告有罪之心證，基於無罪推定之原則，自應
    為被告無罪判決之諭知，最高法院九十二年台上字第一二八號判例可資參照。又
    當事人得聲請法院調查證據，而法院為發見真實，亦得依職權調查證據，但限於
    維護公平正義或對被告之利益有重大關係之事項為限，修正刑事訴訟法第一百六
    十三條第一、二項定有明文。故法院固得依職權調查證據，但並無蒐集證據之義
    務。蒐集證據乃檢察官或自訴人之職責，事實審法院應以調查證據為其主要職責
    ，其調查之範圍，亦以審判中所存在之一切證據為限，案內不存在之證據，即不
    得責令法院為發現真實，應依職權從各方面蒐集證據（最高法院九十一年度臺上
    字第五八四六號判決可資參照）。
四、經查：被告確與張再新、陳正宗同時於八十七年四月三十日，以遺失
    請入境臺灣等情，有內政部警政署入出境管理局九十二年十二月四日境信昌字第
    ０九二一０三八二八九０號函附甲○○入出境紀錄、入出境許可申請書影本、入
    境證明函、補入境申請書，暨該局於九十三年一月六日傳真予本院之陳正宗、張
    再新出入境查詢資料表、補入境申請書、入境證明函等資料在卷可憑（均見原審
    九十二年簡字第三一六二號號案卷）。而證人張再新於原審訊問時證稱：伊在八
    十七年四月十六日去澳門再轉機到福州，同行的有被告，還有另一名姓陳之男子
    ，因為伊人生地不熟，而且由陳姓男子帶伊等到大陸玩，所以伊一下飛機，就將
    伊的
    候，把伊的
    丟掉等語（見原審九十二年度簡字第三一六二號案卷九十三年二月四日訊問筆錄
    ）；及證人陳正宗亦證稱：伊有在八十七年四月十六日搭飛機到澳門，再轉機到
    福州，被告也有去，是一個姓陳的男子找伊去的，伊是把
    的身上，因為都是他在辦理出入境事宜，姓陳的男子在福州的第一天下午四點跟
    伊說
    被告及張再新的
    年度簡字第三一六二號案卷九十三年二月二十六日訊問筆錄），核與被告所辯稱
    ：伊將
    照遺失，方於澳門申報遺失後辦理入境臺灣乙節相符，即難認被告有謊報
    失以供他人冒名使用。至證人陳傳統於警詢時供證：伊係於九十年二月中在大陸
    ，由一位不知真實姓名綽號小哥中年男子之大陸蛇頭（年約四十歲）談好條件，
    並照相後由他拿取相片去變造
    蛇頭在澳門將中華民國
    瘦小、年約四十歲的男性、黑短髮，操大陸口音，身高有一六○，中華民國
    、赴美國的機票及登機證是在澳門機場內拿給伊的，並交待伊抵臺後找最近的廁
    所躲避等候登機云云；及證人邱國財於警詢時證稱：陳傳統所持用署名邱國財的
    機時），他說要替伊買機票去美國，伊不知發生何事，伊並不認識甲○○及陳傳
    統，也沒見過他們等語（見臺灣桃園地方法院檢察署九十年度偵字第一二三六五
    號偵查卷第三頁至第五頁、第十四頁至第十六頁），均未指證被告確有謊報
    遺失以供他人冒名使用之情。而內政部警政署入出境管理局九十二年九月一日境
    愛馬字第０九二００七五七五五號函附入境證明函、補入境申請書影本（見九十
    二年度偵字第一一九八九號偵查卷第二十九頁至第三十一頁），充其量僅能證明
    被告以
    遺失以供他人冒名使用之犯行。
五、綜上所述，檢察官對於本件所起訴之被告謊報
    事實，依其所提證人陳傳統、邱國財之警詢證詞，及內政部警政署入出境管理局
    九十二年九月一日境愛馬字第０九二００七五七五五號函，暨被告供承有將
    交予他人之供詞，均不足為被告有罪之積極證明，且無從說服法院以形成被告有
    罪之心證，揆諸前揭說明，基於無罪推定之原則，自應為被告無罪判決之諭知。
六、原審以無積極證據得資證明被告確有公訴人所指稱之犯行，依前開法律規定，而
    為被告無罪之判決，經核洵無違誤。檢察官上訴意旨以被告係以旅遊費用為對價
    ，交付
    按刑事訴訟法第一百六十一條第一項規定：檢察官就被告犯罪事實，應負舉證責
    任，並指出證明之方法。對於其所訴之被告犯罪事實，應負提出證據及說服之實
    質舉證責任，倘所提出之證據，不足為被告有罪之積極證明，或其闡明之證明方
    法，無從說服法官以形成被告有罪之心證，基於無罪推定之原則，自應為被告無
    罪判決之諭知，已如前述；而證據之取捨與證據之證明力如何，均屬事實審法院
    得自由裁量、判斷之職權，茍其此項裁量、判斷，並不悖乎通常一般人日常生活
    經驗之定則或論理法則，又於判決內論敘其何以作此判斷之心證理由者，即不得
    任意指摘其為違法。茲原判決已詳敘就卷內證據調查之結果，而為綜合判斷、取
    捨，認不足證明被告確有公訴人所指稱之犯行，其得心證的理由已說明甚詳，且
    所為論斷從形式上觀察，亦難認有違背經驗法則、論理法則，或有其他違背法令
    之情形，自不容任意指為違法。公訴人提起上訴，並未具體舉證證明被告確有謊
    報
    原判決不當，尚難認有理由，應予以駁回。
據上論斷，應依刑事訴訟法第三百六十八條，判決如主文。
本案經檢察官田炳麟到庭執行職務。
中　　　華　　　民　　　國　　九十三　　年　　　十　　　月　　 十五 　　日
                              臺灣高等法院刑事第十二庭
                                    審判長法　官  劉  景  星
                                          法　官  黃  金  富
                                          法　官  陳  志  洋
右正本證明與原本無異。
如不服本判決應於收受送達後十日內向本院提出上訴書狀，其未敘述上訴之理由者並
得於提起上訴後十日內向本院補提理由書（均須按他造當事人之人數附繕本）。
                                          書記官  王  韻  雅
中　　　華　　　民　　　國　　九十三　　年　　　十　　　月　　 十八 　　日
